【裁判字號】    90,易,2094
【裁判日期】    901205
【裁判案由】    詐欺
【裁判全文】
臺灣板橋地方法院刑事判決                          九十年度易字第二○九四號
    公  訴  人  臺灣板橋地方法院檢察署檢察官
    被      告  乙○○
右列被告因詐欺案件，經檢察官提起公訴（八十九年度偵字第一九七六八號），本院
判決如左：
    主  文
乙○○無罪。
    理  由
一、公訴意旨略稱：被告乙○○峰明知其於民國八十七年、八十八年間受人倒債，在
    外負債累累，已無資力，竟隱瞞上情，意圖為自己不法所有，並基於概括之犯意
    ，自民國八十九年初起，陸續向甲○○購買豬肉等貨品，總計達新台幣（下同）
    一百三十二萬七千四百十五元，並簽發其女萬昕芸名義之遠期支票數紙交付甲○
    ○以為搪塞，使甲○○陷於錯誤，如數交付貨物，詎支票屆期竟不獲兌現，乙○
    ○復分文未付，甲○○始知受騙，因認被告涉有刑法第三百三十九條第一項之詐
    欺取財罪嫌。
二、公訴意旨認被告乙○○涉有前開罪嫌，係以：右揭事實業據告訴人甲○○指訴歷
    歷，被告於偵查中亦自承於八十七、八十八年間受人倒會及倒債，個人支票因退
    票而無法使用故使用其女萬昕芸之支票，又萬昕芸設於萬通商業銀行蘆洲分行之
    支票存款帳戶自八十九年三月五日起即因存款不足開始發生大量退票，足見被告
    於向告訴人購貨前即已陷於無資力之狀況，竟隱瞞上情向告訴人大量購貨，用銷
    貨款項充作個人資金來源，顯有詐欺犯意為其主要論據。訊據被告堅決否認有何
    詐欺犯行，辯稱：伊以前就曾與告訴人交易，並非惡意詐欺，是陸陸續續叫貨之
    後，因生意經營不善而週轉不靈，才欠告訴人貨款，後來伊也有兌現一張十幾萬
    元的支票，也有拿一張三十萬元的客票還告訴人錢，在法院審理期間也陸續還告
    訴人共七萬元，伊願意每月還告訴人二萬元，會儘快還清等語。
三、按刑法第三百三十九條第一項詐欺罪之成立，以意圖為自己或第三人不法所有，
    以詐術使人將本人或第三人之物交付為要件，所謂以詐術使人交付，必須被詐欺
    人因其詐術而陷於錯誤，若其使用方法，不能認為詐術，亦不致使人陷於錯誤，
    即不構成該罪 (最高法院四十六年度台上字第二六○號判例參照) 。經查：
  (一)被告係自八十八年十一、十二月間起至八十九年三、四月間陸續多次向告訴人購
    買豬肉、雞肉等貨品，總計貨款約一百七十餘萬元。八十九年一、二月間時，因
    已累積貨款達九十餘萬元，被告乃交付其女萬昕芸名義、面額九十餘萬元之支票
    予告訴人，嗣又於八十九年三、四月間以二張萬昕芸名義、面額分別為七十萬元
     (發票日為八十九年五月十三日) 及十餘萬元的支票換回上開九十餘萬元之支票
    ，其中一張十餘萬元的支票有兌現。又被告另曾交付二張面額共八十餘萬元的支
    票予告訴人，此二張支票於八十九年三、四月間退票後，被告又以一張三十萬元
    的客票換回此二張退票。另被告於八十九年三、四月間又有交付一張萬昕芸名義
    、面額五十一萬二千元之支票 (發票日為八十九年七月十五日) 予告訴人，該張
    支票屆期經提示遭退票。故目前告訴人所持有被告簽發交付之支票即為萬昕芸名
    義、面額分別為七十萬元及五十一萬二千元的二張支票，而經扣除被告已償還之
    四十餘萬元後，被告所欠貨款金額為一百三十二萬七千四百十五元等情，業經告
    訴人陳明在卷，且有告訴人提出之支票影本二件、退票理由單影本一件、台北縣
    板橋市調解委員會八十九年七月十一日調解書影本一件及被告提出之面額三十萬
    元之客票影本一件在卷可稽。再者，被告之女萬昕芸設於萬通商業銀行蘆洲分行
    之支票存款帳戶係自八十九年三月五日起始發生退票之情形，亦有該帳戶交易往
    來明細及退票理由單等附卷足憑。從而，被告固確於八十八年十一、十二月間起
    至八十九年三、四月間陸續多次向告訴人購買總價一百七十餘萬元之豬肉、雞肉
    等貨品，但被告於向告訴人購貨之初，其所簽發交付之萬昕芸名義支票之支存帳
    戶之兌付情形既尚屬正常，而被告亦確有兌付部分票款、或與告訴人換票、或以
    客票償付貨款之事實，則依上開情節，被告之所以未再兌付其餘票款，當非其於
    購貨之初即已蓄意不付，應難遽論其向告訴人購貨有何詐欺之犯意。
  (二)至於被告於八十七、八十八年間固確因受人倒債，債信情形欠佳，但查，商場交
    易買賣本有一定風險，出賣人於售貨後倘未如期回收貨款，非必即應科買受人以
    詐欺刑責，仍應視買受人之資力情形、出賣人對買受人之債信情形是否已予瞭解
    、評估等具體情況，以判斷買受人有無施用詐術致出賣人陷於錯誤之情事。查告
    訴人自陳：被告於八十六、八十七年間曾向伊購買雞肉，數量不大，後來因被告
    倒「源益」的貨款，風聲不好，有一年多時間沒有再交易。嗣於八十八年底時，
    因被告的女兒嫁給伊客戶的司機，被告的女婿遇到伊，要伊再與被告交易等語，
    可見告訴人對被告之經濟狀況已有相當瞭解，其仍願意自八十八年底起再與被告
    交易，顯係業已經評估過被告之債信情形後始決定再與被告交易，基此，實難遽
    指告訴人售貨予被告之行為係因受詐騙致陷於錯誤而為之。尤其，被告所簽發交
    付予告訴人之支票，既於八十九年三、四月間時已有退票之情形，則告訴人於八
    十九年三、四月間猶仍同意再予出貨 (見本院九十年十一月五日訊問筆錄) ，顯
    不得再將其未獲付款之事實全咎責於因受被告詐欺。綜此，被告前揭並無詐欺故
    意之辯解，應屬實情，堪值採信，本件應屬民事債務糾紛，與刑事詐欺罪責無關
    ，應循民事法律途徑解決。此外，復查無其他積極證據足資證明被告有何詐欺犯
    行，不能證明被告犯罪，爰依法諭知無罪之判決。
據上論斷，應依刑事訴訟法第三百零一條第一項，判決如主文。
本案經檢察官楊仲農到庭執行職務。
中      華      民      國    九十      年     十二     月      五      日
                                臺灣板橋地方法院刑事第四庭
                                    法  官    戴   嘉   清
右正本證明與原本無異
如不服本判決應於送達後十日內向本院提出上訴狀
                                    書記官    陳   春   銘
中      華      民      國    九十      年     十二     月       七     日


司法院資訊處製作；財團法人民間司法改革基金會備份。
